臺灣臺中地方法院刑事裁定　　　　　　 100年度聲字第2586號
聲明異議人
即受 刑 人　賴忠義
上列聲明異議人即受刑人違反毒品危害防制條例案件，對於臺灣
臺中地方法院檢察署檢察官之執行指揮（執行案號：臺灣臺中地
方法院檢察署100年度執字第6559號）聲明異議，本院裁定如下
：
    主    文
聲明異議駁回。
    理    由
一、本件聲明異議意旨略以：聲明異議人即受刑人賴忠義（下稱
    聲明異議人）前經本院以100年度中簡字第1062號違反毒品
    危害防制條例案件判處有期徒刑6月，如易科罰金，以新台
    幣1,000元折算1日，且屬簡易判決所處之刑，然檢察官指聲
    明異議人曾有多次施用毒品前科，非入監難收矯正之效等語
    ，顯屬個人認定，聲明異議人現任職於嘉晟汽車修配廠業務
    專員，有正當工作，且因家境貧寒亟需聲明異議人工作以維
    家計，並自民國99年3月30日至100年6月13日間，陸續前往
    中國醫藥大學附設醫院，針對濫用藥物之癮求診於醫師，此
    有在職證明書、清寒證明書及診斷證明書各1份附卷可參。
    聲明異議人已有積極作為以遠離毒品之戕害，是否真如檢察
    官所指非入監服刑難收矯正之效？爰依法聲明異議，請准予
    就上揭有期徒刑6月部分能易科罰金云云。
二、按犯最重本刑為5年以下有期徒刑以下之刑之罪，而受6月以
    下有期徒刑或拘役之宣告者，得以新臺幣1千元、2千元或3
    千元折算1日，易科罰金。但易科罰金，難收矯正之效或難
    以維持法秩序者，不在此限，刑法第41條第1項定有明文。
    又按刑法第41條第1項但書所謂之「難收矯正之效」、「難
    以維持法秩序」等，均屬不確定法律概念，此乃係立法者賦
    予執行檢察官得以依具體個案，考量犯罪特性、情節及受刑
    人個人之相關主、客觀條件，據以審酌受刑人如不接受有期
    徒刑或拘役之執行，是否難達科刑之目的、收矯正之成效或
    維持法秩序等，以作為其裁量是否准予易科罰金之憑據。則
    易科罰金之易刑處分，其應否准許，自應依刑事訴訟法第
    457條規定，由檢察官就是否准予受刑人易科罰金，有無「
    確因不執行所宣告之刑，難收矯正之效，或難以維持法秩序
    」等情況查明認定並指揮執行之，非謂受刑人一有身體、教
    育、職業、家庭等諸項事由或暫時無法執行，執行檢察官即
    必然應准予易科罰金。從而，有期徒刑或拘役得易科罰金之
    案件，法院所諭知者，僅係易科罰金之折算標準而已，至於
    是否准予易科罰金，乃賦予執行檢察官有依個案依前開法律
    規定裁量之權能，此項檢察官之裁量權，僅在發生違法裁量
    或有裁量瑕疵時，法院始有介入審查之必要。倘執行檢察官
    於執行處分時，已具體說明不准易科罰金之理由，且未有逾
    越法律授權、專斷等濫用權力之情事，自不得遽謂執行檢察
    官執行之指揮為不當（最高法院99年度台抗字第391號、臺
    灣高等法院臺中分院99年度抗字第423號裁判意旨參照）。
三、經查：
（一）聲明異議人曾於88年間，因施用毒品案件，經本院裁定
      送觀察、勒戒後，認無繼續施用毒品之傾向，於88年1月
      22日執行完畢釋放，並由臺灣臺中地方法院檢察署以88年
      度偵字第1678號為不起訴處分確定；復於90年間因施用
      毒品案件，再經本院裁定送觀察、勒戒後，認無繼續施用
      毒品之傾向，於90年11月30日執行完畢釋放，並由臺灣臺
      中地方法院檢察署以90年度毒偵緝字第466號為不起訴處
      分確定；另於前開觀察、勒戒執行完畢釋放後5年內之
      92年間，因施用毒品案件，經本院判處有期徒刑6月，於
      93年6月30日易科罰金執行完畢；再於93年間，因施用
      毒品案件，經臺灣高等法院臺中分院判處有期徒刑8月確
      定；又於94年間，因施用毒品案件，由本院判處有期徒
      刑8月、7月，應執行有期徒刑1年1月確定，經接續執行，
      於95年6月14日假釋付保護管束，迄95年10月23日期滿未
      經撤銷假釋，以執行完畢論。更於97年間因施用毒品案
      件，經本院以97年度中簡字第1936號判決判處有期徒刑4
      月、4月，應執行有期徒刑6月確定，甫於98年1月31日縮
      刑期滿執行完畢；末（本次）於100年間因施用毒品案
      件，經本院以100年度中簡字第1062號判決判處有期徒刑6
      月確定；而聲明異議人於100年6月16日向臺灣臺中地方法
      院檢察署具狀聲請易科罰金，經該署執行檢察官認為聲明
      異議人「自88年起即有施用毒品之前科，本次為第7次犯
      施用毒品罪，...，足認受刑人具有接觸毒品之管道及施
      用毒品之犯罪習性，其先後多次犯罪名相同之罪，應認如
      不執行原宣告之刑，已難收矯正之效」，故不准易科罰金
      等情，業經本院依職權調取臺灣臺中地方法院檢察署100
      年度執字第6559號執行卷宗核閱屬實，並有臺灣高等法院
      被告前案紀錄表、本院100年度中簡字第1062號刑事判決
      等在卷可稽。
（二）聲明異議人自88年間起即有多次施用毒品之前科，且如聲
      明異議人所陳之診斷證明書所示：「自99年3月起至100年
      6月13日間」，陸續至醫院追蹤治療濫用安非他命之症，
      竟復於治療期間之100年1月間某日，再為第7次施用毒品
      犯行，足見其於前揭歷次偵審程序後，無法戒絕毒癮、記
      取教訓，已有正當工作卻不知珍惜，未見遷善，法治觀念
      甚為淡薄；執行檢察官以聲明異議人確有因易科罰金，難
      收矯正之效之事由，而駁回聲明異議人之易科罰金聲請，
      乃本其法律所賦與指揮刑罰執行權之行使，對於具體個案
      所為之判斷，尚難謂有何逾越法律授權、專斷等濫用權利
      之情事。從而，執行檢察官考量聲明異議人自88年間起即
      有前揭施用毒品前科之情節，認其確有因易科罰金，顯難
      收矯治之效，而為不准易科罰金之裁量，洵屬有據。
四、綜上所述，本件執行檢察官既已綜合考量各種因素並具體說
    明不准易科罰金之理由，且未見有逾越法律授權等濫用權力
    之情事，是以，本件執行檢察官駁回聲明異議人易科罰金之
    聲請，核無違誤。從而，本件聲明異議人執前詞聲明異議，
    為無理由，應予駁回。
五、據上論斷，應依刑事訴訟法第486條，裁定如主文。
中    華    民    國    100     年    7    月    13    日
                  刑事第一庭     法  官   廖  穗  蓁
如不服本裁定，應於送達後五日內，向本院提出抗告狀。
                                 書記官   司  立  文
中    華    民    國    100     年    7    月    13    日